臺灣高等法院民事裁定　　　　　　　　　100年度抗字第386號
抗　告　人　林國雄
　　　　　　林陳碧霜
　　　　　　林敏男
　　　　　　馮素雲
　　　　　　陳智文
相　對　人　佳河建設股份有限公司
法定代理人　陳明河
上列抗告人因與相對人佳河建設股份有限公司間假扣押聲明異議
事件，對於中華民國100年2 月15日臺灣新竹地方法院100年度事
聲字第15號裁定，提起抗告，本院裁定如下：
    主  文
原裁定關於駁回抗告人馮素雲、陳智文聲明廢棄原法院司法事務
官民國99年12月3 日處分之異議部分及原法院司法事務官就該部
分所為處分，均廢棄。
上開廢棄部分，相對人於原法院之聲請駁回。
其餘抗告駁回。
聲請、異議及抗告費用由相對人負擔五分之二，餘由抗告人林國
雄、林陳碧霜、林敏男負擔。
    理  由
一、相對人於原法院聲請意旨略以：抗告人於民國96年9 月14日
    提供所有坐落新竹市○○段○○段199-5、-6、-7、-8、202
    、203、206-4、-8地號土地（下稱系爭土地）予相對人興建
    大樓，兩造簽訂房屋合建契約書（下稱系爭契約），約定相
    對人同意抗告人在銀行之貸款抵押於相對人取得銀行建築融
    資時予以塗銷，抗告人保證系爭土地無設定負擔及於相對人
    辦理建築融資時，應予配合，相對人同時交付保證金新臺幣
    （下同）1,000萬元（500萬元現金、500 萬元本票）。詎相
    對人為保障兩造權益於聽從銀行建議將土地建築融資改為信
    託貸款時，抗告人林敏男（下稱林敏男）竟違約拒絕配合辦
    理對保手續，相對人乃依法解除系爭契約，相對人因之受有
    損害，抗告人林國雄、林陳碧霜（下稱林國雄、林陳碧霜）
    於簽訂系爭契約後，曾以系爭土地中202、203、206-4、206
    -8地號土地向匯豐商業銀行借貸並設定最高限額240 萬元第
    二順位抵押權，於相對人出借400 萬元予林國雄後，方清償
    該貸款，塗銷該抵押權。另林國雄、林陳碧霜、林敏男明知
    系爭土地之所有權狀均交由代書孫松寧保管，因急欲處分系
    爭土地，竟向地政事務所謊稱土地權狀保管不周而申請補發
    ，經原法院以98年度審竹簡字第1306號判決其等共同使公務
    員登載不實有罪確定。另林敏男疑以積欠債務為由，與他人
    達成調解，將系爭199-7 地號土地移轉登記予他人。上開種
    種情形，使相對人惟恐日後有不能強制執行或甚難執行之虞
    ，願供擔保以補釋明之不足，聲請就抗告人之財產為假扣押
    等語。原法院司法事務官准相對人供擔保後，對抗告人之財
    產予以假扣押，抗告人聲明異議，原法院法官裁定駁回其異
    議（下稱原裁定），抗告人不服，提起抗告，請求廢棄原裁
    定。
二、抗告意旨略以：相對人聲請本件假扣押後，以兩造有合建爭
    議，抗告人應賠償相對人1,000 萬元為由，於原法院提起確
    認本票債權不存在等訴訟，經原法院以97年度重訴字第148
    號判決除林國雄應給付相對人15萬7,500 元外，其餘請求均
    駁回，相對人所主張之債權業遭法院駁回，其聲請本件假扣
    押，實無理由。又一般人於所有土地上設定抵押貸款，為常
    態，難遽此認林國雄、林陳碧霜、林敏男等人財務狀況不佳
    。至抗告人申請補發權狀乃因相對人於解約後無故拒絕返還
    權狀，抗告人為維護自身權益，不得已為之，與抗告人財務
    狀況無關。又相對人就同一事件前聲請假扣押，業經本院97
    年度抗字第1082號裁定駁回其聲請確定在案。相對人無新事
    證，再次提起本件聲請，顯無理由。另相對人對於抗告人馮
    素雲、陳智文（下稱馮素雲、陳智文）部分，並未釋明其有
    何使相對人日後有不能強制執行或甚難執行之虞。原法院司
    法事務官准相對人供擔保後，對抗告人之財產予以假扣押，
    抗告人聲明異議，原裁定駁回抗告人之異議，均有未洽，爰
    提起抗告，請求廢棄原裁定。
三、按債權人就金錢請求，或得易為金錢請求之請求，有日後不
    能執行或甚難執行之虞者，固得聲請假扣押。惟為此項聲請
    ，依民事訴訟法第526條第1 項及第284條規定，對於請求（
    即請求之訴訟標的之原因事實）及假扣押之原因（即有日後
    不能執行或甚難執行之虞等事實），應提出能即時調查之證
    據以釋明之。次按民事訴訟法第526條第2項，於92年2月7日
    修法時，已將「債權人雖未為前項釋明，如就債務人所應受
    之損害已供法院所定之擔保者，得命為假扣押」之規定，修
    正為「前項釋明如有不足，而債權人陳明願供擔保或法院認
    為適當者，法院得定相當之擔保，命供擔保後為假扣押」，
    以與同條第1 項規定「請求及假扣押之原因，應釋明之」相
    呼應。是請求及假扣押之原因，債權人如未先為釋明，縱就
    債務人所受之損害供法院所定之擔保者，亦不得命為假扣押
    。必因釋明而有不足，並經債權人陳明願供擔保或法院認為
    適當者，始得命供擔保後為假扣押。至於所謂假扣押之原因
    ，依同法第523 條規定，係指有日後不能強制執行或甚難執
    行之虞，或應在外國為強制執行之情形，如債務人浪費財產
    ，增加負擔，或就其財產為不利益之處分，將成為無資力之
    狀態，或將移住遠地、逃匿或隱匿財產等（最高法院19年抗
    字第232號判例意旨參照）。
四、經查：相對人聲請本件假扣押，業據其提出系爭契約、律師
    函、存證信函、原法院執行命令、收據、分配表等影本為證
    （見原審卷第12至32頁、第39至41頁），足認相對人就本件
    假扣押之請求已為釋明，雖抗告人辯稱：相對人以兩造有合
    建爭議，主張抗告人應賠償相對人1,000 萬元，業於原法院
    提起確認本票債權不存在等訴訟，經原法院以97年度重訴字
    第148號判決除林國雄應給付相對人15萬7,500元外，其餘請
    求均駁回，相對人主張之債權業遭法院駁回，其聲請本件假
    扣押，為無理由等語。惟查上開判決，已經相對人提起上訴
    ，目前在本院審理中，尚未終結，相對人以此假扣押所欲保
    全之本案請求權是否存在，屬實體爭執事項，非本件假扣押
    保全程序所得審究，抗告人所辯尚無足採。至於假扣押之原
    因，林國雄、林陳碧霜、林敏男部分：相對人主張林國雄、
    林陳碧霜於簽訂系爭契約後，曾以系爭土地中202、203、20
    6-4、206-8地號土地向匯豐商業銀行借貸並設定最高限額24
    0萬元第二順位抵押權，於相對人出借400萬元予林國雄後，
    方清償該貸款，塗銷該抵押權。另林國雄、林陳碧霜、林敏
    男明知系爭土地之所有權狀均交由代書孫松寧保管，因急欲
    處分系爭土地，竟向地政事務所謊稱土地權狀保管不周而申
    請補發。另林敏男疑以積欠債務為由，與他人達成調解，將
    系爭199-7 地號土地移轉登記予他人等情，並據相對人提出
    土地登記謄本、借據、本票、匯款單、土地查詢表、原法院
    98年度審竹簡字第1306號刑事判決等影本為證（見原審卷第
    42至64頁）。查林國雄、林陳碧霜已有增加系爭土地負擔之
    行為，而林敏男更有處分名下不動產之行為，且其3 人復有
    向地政事務所謊稱土地權狀遺失申請補發之違法行為，其申
    請補發土地權狀自有易於隨時得處分財產之意圖，凡此種種
    舉動，自有增加相對人日後執行困難之虞，堪認相對人就林
    國雄、林陳碧霜、林敏男部分假扣押之原因亦已釋明。另馮
    素雲、陳智文部分：相對人未能提出任何能即時調查，足使
    法院就其主張之事實，得到大致為正當心證之證據，以資釋
    明其假扣押之原因。抗告意旨就此予以指摘，經本院依民事
    訴訟法第528條第2項規定令相對人陳述意見，相對人仍未就
    此部分提出任何可供即時調查之證據，以為釋明。其對馮素
    雲、陳智文有何假扣押之原因，自難認其已盡釋明之責。
五、綜上，相對人聲請假扣押，就林國雄、林陳碧霜、林敏男部
    分其請求及假扣押之原因均已加以釋明，該釋明雖尚有不足
    ，惟相對人已於原法院陳明願供擔保以補釋明之不足，依前
    揭說明，法院自得命其供擔保後准予假扣押。就馮素雲、陳
    智文部分，相對人聲請假扣押既未提出可即時調查之證據以
    為釋明假扣押之原因，相對人雖陳明願供擔保，仍不能以之
    代釋明，相對人假扣押聲請不應准許。從而，就林國雄、林
    陳碧霜、林敏男部分，原法院司法事務官酌定相對人以33萬
    5,000 元供擔保後准以假扣押之裁定及原裁定駁回抗告人之
    異議，均核無違誤，抗告意旨指摘原裁定此部分不當，聲明
    廢棄，為無理由，應予駁回。另就馮素雲、陳智文部分，原
    法院司法事務官准相對人供擔保後得就馮素雲、陳智文之財
    產為假扣押之裁定，尚有未合，原法院未察，以原裁定駁回
    抗告人此部分之異議，非無違誤，抗告意旨指摘原裁定此部
    分不當，聲明廢棄，為有理由，本院爰廢棄原裁定關於駁回
    馮素雲、陳智文部分之異議及原法院司法事務官關於准相對
    人供擔保後對於馮素雲、陳智文之財產為假扣押部分之裁定
    （處分），並駁回相對人在原法院此部分之聲請。
六、據上論結，本件抗告為一部有理由、一部無理由，爰裁定如
    主文。
中    華    民    國    100     年    5   月    31    日
                     民事第四庭
                         審判長法  官 張劍男
                               法  官 翁昭蓉
                               法  官 陳靜芬
正本係照原本作成。
本裁定除以適用法規顯有錯誤為理由外，不得再抗告。如提起再
抗告，應於收受後10日內委任律師為代理人向本院提出再抗告狀
。並繳納再抗告費新台幣１千元。
中    華    民    國   100    年    6     月    1     日
                              書記官  應瑞霞